【裁判字號】    92,訴,639
【裁判日期】    920930
【裁判案由】    毒品危害防制條例
【裁判全文】
臺灣板橋地方法院刑事判決                          九十二年度訴字第六三九號
    公  訴  人  臺灣板橋地方法院檢察署檢察官
    被      告  乙○○
    選任辯護人  黃秋雄律師
右列被告因毒品危害防制條例案件，經檢察官提起公訴（九十二年度偵字第一一三六
號），本院判決如左：
    主  文
乙○○無罪。
    理  由
一、公訴意旨略以：被告乙○○基於販賣第二級毒品ＭＤＭＡ之概括犯意，於民國（
    下同）九十一年十二月二十五日之不詳時間在臺北市○○○路「雅宴」舞廳，向
    姓名年籍不詳綽號「阿東」之成年男子以新台幣（下同）五千元之代價販入第二
    級毒品ＭＤＭＡ共一百顆，嗣於九十一年十二月二十九日晚上十一時二十五分許
    ，在臺北縣板橋市○○○路六號「錢櫃ＫＴＶ」前，向不特定人兜售第二級毒品
    ＭＤＭＡ之際為警當場查獲，並扣得前揭ＭＤＭＡ一百顆。因認被告乙○○所為
    涉犯毒品危害防制條例第四條第二項之販賣第二級毒品罪嫌。
二、按犯罪事實應依證據認定之，無證據不得推定其犯罪事實；刑事訴訟法第一百五
    十四條定有明文。又犯罪事實之認定，應憑真實之證據，倘證據是否真實尚欠明
    確，自難以擬制推測之方法，為其判斷之基礎；而認定犯罪事實之證據係指足以
    認定被告確有犯罪行為之積極證據而言，該項證據自須適合於被告犯罪事實之認
    定，始得採為斷罪資料（參照最高法院五十三年臺上字第六五六號、二十九年上
    字第三一○五號判例）。且刑事訴訟上證明之資料，無論其為直接或間接證據，
    均須達於通常一般之人均不致有所懷疑，而得確信其為真實之程度，始得據為有
    罪之認定，若其關於被告是否犯罪之證明未能達此程度，而有合理懷疑之存在，
    致使無從形成有罪之確信，根據「罪證有疑，利於被告」之證據法則，即不得遽
    為不利被告之認定（參照最高法院七十六年臺上字第四九八六號判例）。其以情
    況證據（即間接證據）斷罪時，尤須基於該證據在直接關係上所可證明之他項情
    況事實，本乎推理作用足以確證被告有罪，方為合法，不得徒憑主觀上之推想，
    將一般經驗上有利被告之其他合理情況逕予排除（參照最高法院三十二年上字第
    六十七號判例）。
三、公訴人認被告乙○○涉犯前揭販賣第二級毒品之罪嫌，無非係以前開於九十一年
    十二月二十九日查獲扣案之第二級毒品ＭＤＭＡ共一百顆；又被告所持有第二級
    毒品ＭＤＭＡ數量龐大，絕非僅供己吸食之用，且被告為警查獲地點為「錢櫃Ｋ
    ＴＶ」，正為時下吸食ＭＤＭＡ者吸食第二級毒品ＭＤＭＡ之場所。再者，被告
    自販入第二級毒品ＭＤＭＡ後即置於衣物口袋，業據被告供認在卷，倘被告真僅
    供己吸食之用，應僅取出當日吸食所需之數量，豈有將數量龐大之毒品隨身攜帶
    ？更未懼警方之臨檢？況被告所處為警方重點掃蕩之場所等為其論斷依據。訊據
    被告乙○○固坦承於前揭時、地持有毒品ＭＤＭＡ等情，惟堅決否認有被訴販賣
    第二級毒品ＭＤＭＡ之犯行，辯稱：ＭＤＭＡ係供自己吸食，並無販賣等語。
四、經查：
（一）本件公訴人認定被告乙○○涉犯販賣第二級毒品ＭＤＭＡ罪嫌之理由，其主要
      論據在於認為被告持有大量之上開第二級毒品，於偵查中辯稱扣案毒品係僅供
      己吸食，並無販賣之行為云云實有違常情尚難採信。然查，被告於本院審理中
      已供稱查獲之毒品ＭＤＭＡ係向不明人士「阿東」所購買，此與公訴人之認定
      已相符合，至被告於上開時間為警查獲時，身上攜帶有一百顆ＭＤＭＡ，然此
      或因被告被查獲之時間距購買時間僅短短五天，又恐家人發現，乃放入衣服口
      袋鎖入機車置物箱內，故要與常情無違，是被告所供向「阿東」購買毒品一節
      即堪採信，但此僅足認定被告有購買毒品ＭＤＭＡ而持有一節，茲所重應審酌
      者，則為被告於購買上述毒品前後，是否確有販賣之行為。
（二）又扣案之上開毒品雖有一百顆，惟被告業已表明伊因工作需要，乃長期施用安
      非他命，但因安非他命較貴，故轉而吸食ＭＤＭＡ，伊為求得較低之價格乃一
      次購買較多之毒品一節，此亦未乖離一般施用毒品者大批購入價格較低之習慣
      常態，尚難以被告持有上開毒品遽為不利被告之間接證據。且被告經警獲時亦
      僅查扣有上開毒品，並未在被告身上搜得供販毒之工具，如分裝袋等物，可產
      生確有販賣ＭＤＭＡ犯行合理懷疑之間接證據以供參酌，是仍尚不足以遽予推
      論其必有販賣之行為存在。
（三）再查，證人丙○○於警詢中證稱：「…我們三人是打算要出去玩…」等語（見
      九十二年度偵字第一一三六號偵查卷第六頁背面）、證人甲○○於本院審理時
      證稱：「（問：為何到查獲地址現場集合？）我們當時是約好到別的地方去玩
      」（見本院九十二年四月十七日訊問筆錄）等語，核與被告於答辯狀所述與朋
      友相約在上開地點之情節相符，足證被告與證人等應係欲一同出遊而約在上開
      地點，是公訴人所指被告查獲當時身在上開場所，即推測被告有上開公訴人所
      指之販賣第二級毒品ＭＤＭＡ犯行，實屬推論之詞，此非被告販賣毒品之積極
      證據，不得以此臆測被告身處在上開地點即有販賣上開毒品之行為。
（四）證人即當時查獲被告乙○○持有上開毒品之臺北縣警察局板橋分局後埔派出所
      員警丁○○到院結證稱：「（問：如何發現被告形跡可疑？）我是便衣勤務，
      在提款機附近會加強盤查，因為經常有歹徒強押被害人去提款機領錢」、「（
      問：發現被告有向其他不特定人兜售否？）沒有。我是在板橋市○○○路五號
      世華銀行提款機前盤查」（見本院九十二年三月二十七日訊問筆錄）等語。是
      查獲之員警僅以主觀上之推測即認定被告涉有上開犯行，且又無法證明被告確
      有販賣上開毒品之行為，則公訴人推認被告乙○○確有上開販賣二級毒品ＭＤ
      ＭＡ之行為，即乏實據。
五、綜上所述，被告乙○○所辯並非全然無足採信，是公訴人認被告涉犯前開販賣第
    二級毒品ＭＤＭＡ罪嫌，所為舉證尚不足以為不利被告之認定，即審酌本案所有
    之證據，其尚未達於通常一般之人均不致於有所懷疑，而得確實證明公訴人所指
    犯罪事實之程度，依嚴格證據之法則，尚不得遽以之即為不利於被告之認定。此
    外，本院復查無其他積極確切之證據足資認定被告有被訴之該犯行，既不能證明
    被告犯罪，核諸前開說明，自應由本院為被告無罪之諭知。
據上論斷，應依刑事訴訟法第三百零一條，判決如主文。
本案經檢察官蔡顯鑫到庭執行職務。
中      華      民      國      九十二      年     九     月    三十    日
                                     臺灣板橋地方法院刑事第三庭
                                          法  官  胡  堅  勤
右正本證明與原本無異。
如不服本判決，應於判決送達後十日內，向本院提出上訴狀。
                                          書記官  吳  詩  琳
中      華      民      國      九十二      年     九     月    三十    日


司法院資訊處製作；財團法人民間司法改革基金會備份。
